臺灣臺北地方法院交通事件裁定　　　　　　　　　九十三年度交聲字第四六０號
　　異　議　人
　　即受處分人　甲○○
右列受處分人因違反道路交通管理處罰條例案件，對臺北市交通事件裁決所於中華民
國九十三年五月二十四日所為之處分（北市裁三字第駕裁二二－ＡＭ000000
0、二二－ＡＭ0000000號），聲明異議，本院裁定如左：
    主  文
原處分（即北市裁三字第駕裁二二－ＡＭ0000000、二二－ＡＭ000000
0號裁決書）撤銷。
甲○○汽車駕駛人，爭道行駛，機器腳踏車，不在規定車道行駛，處罰鍰新臺幣陸佰
元，並予記違規點數壹點。又汽車駕駛人，爭道行駛，機器腳踏車，不在規定車道行
駛，處罰鍰新臺幣陸佰元，並予記違規點數壹點。
    理  由
一、按「禁行機車」標字，用以告示本車道禁止機器腳踏車通行；繪設於路段起點，
    路段過長時，得於路段中加繪之，道路經交通標誌標線號誌設置規則第一百七十
    八條定有明文。又機器腳踏車行駛之車道及轉彎，應依標誌或標線之規定行駛，
    道路交通安全規則第九十九條第一項亦定有明文；另按汽車駕駛人，爭道行駛機
    器腳踏車，不在規定車道行駛，處新臺幣六百元以上一千八百元以下罰鍰；違反
    上開規定，除依原條款處罰鍰外，並予記違規點數一點，道路交通管理處罰條例
    第四十五條第十三款、第六十三條第一項第一款分別定有明文。
二、本件異議人即受處分人甲○○於民國九十三年三月九日十時十九分許、同年月十
    日十一時二十三分許、同年月十七日十一時十分許，騎乘車牌號碼ＢＪＮ—九八
    五號重型機車在繪有「禁行機車」標字之臺北市○○○路上行駛，經在該處執行
    交通勤務之臺北市政府警察局中山分局（下稱中山分局）交通分隊警員發現當場
    以拍照方式採證，並以受處分人有違反前揭道路交通管理處罰條例第四十五條第
    十三款（舉發通知單贅引第一項）規定之行為掣單舉發三次，經將舉發單送達於
    受處分人後，受處分人於舉發通知單上所載應到案日期前向原處分機關提出申訴
    ，經原處分機關請舉發單位即中山分局調查結果，仍認受處分人有前開違規行為
    ，原處分機關乃依道路交通管理處罰條例第四十五條第十三款（裁決書贅引第一
    項）、第六十三條第一項第一款、違反道路交通管理事件統一裁罰基準表之規定
    ，各裁處新臺幣六百元之罰鍰（共計一千八百元）、並就第一次違規行為記違規
    點數一點。
三、受處分人固不否認於右揭時地騎乘前開車號機車行駛於禁行機車車道之行為，核
    與卷附採證照片三幀所顯示之情形相符，惟受處分人就後二次之違規行為具狀異
    議略以：警員於捷運站內無預警拍攝採證照片，此取締方式使伊三度行經同一路
    段遭拍照取締而不知曉，苟以不同方式取締，伊或許於違規當下即知違規，不會
    再連續遭罰，本案處罰不符比例原則，且有一罪三罰之情形，另違規地點地面繪
    有「禁行機車」字樣之路段並不一致，且標誌係繪於路面，機車跟隨後方被汽車
    車體擋住，根本看不見；伊遭拍照地點位於復興北路與南京東路口，當地因為位
    處捷運站，公車站以及飯店會集之地，慢車道於上班時間完全阻塞，於逼不得已
    ，走到禁行機車道，員警應於馬路上疏通擁擠情況，而非於捷運站拍照，為此申
    請撤銷後二張罰單，僅接受第一次罰單云云。
四、經查，證人即於九十三年三月十七日舉發受處人之員警江俊憲到庭結證：違規地
    點是雙向道路，北往南方向有四個車道，內側標示「禁行機車」的二個車道是快
    車道，外側二個車道是慢車道等語明確在卷，並庭呈違規地點照片二幀存卷足稽
    （見本院九十三年六月二十三日訊問筆錄）。揆諸舉發警員江俊憲庭呈之照片，
    違規地點之臺北市○○○路南往北方向共有四個車道，其中內側二個車道，均在
    行人穿越道後明顯以黃色大型字體在路面標示「禁行機車」，符合道路經交通標
    誌標線號誌設置規則第一百七十八條「路段過長時，得於路段中加繪之」之規定
    ，受處分人於未及十日內至少三度騎乘機車行經此路段，實難諉為不知，此由其
    具狀表示「伊遭拍照地點位於復興北路與南京東路口，當地因為位處捷運站，公
    車站以及飯店會集之地，慢車道於上班時間完全阻塞，於逼不得已，走到禁行機
    車道」等語，足以窺知。受處分人另指員警未於明顯公開場合採證拍照，員警應
    於馬路上疏通擁擠情況，而非於捷運站拍照等節；查取締方式及指揮交通與否既
    其執行方式均非本院可得審酌範圍，況中山分局業已就此函覆受處分人「臺北市
    政府警察局九十年九月十七日通報規定：執勤員警選擇拍照地點應注意不得妨礙
    交通，並可能應明顯公開，諸如行人天橋上、人行道、騎樓、道路二旁適當位置
    ，除得利用捷運站外，嚴禁進入民宅或建築物樓層內拍照，而本案採證地點符合
    『捷運站』，所採用之採證方式合法並無偷拍之情事」甚明，此有中山分局九十
    三年四月二十六日北市警中分交字第０九三六二０九四二００號函附卷足稽。至
    於受處分人以九天內於同一地點因同一原因遭罰三次，不合比例原則，且有違一
    罪不三罰原則置辯部分；查受處分人確實分別於九十三年三月九日十時十九分許
    、十日十一時二十三分許、十七日，三度騎乘重型機車在繪有「禁行機車」標字
    之臺北市○○○路上行駛，其違規行為既有三次，即無一罪不二（三）罰可言，
    另原處分機關依違反道路交通管理事件統一裁罰基準表之規定從輕裁處罰鍰，難
    認有何不符比例原則情事。
五、綜上所述，受處分人確有原處分機關所指「汽車駕駛人，爭道行駛，機器腳踏車
    ，不在規定車道行駛」之違規行為。惟原處分機關就北市裁三字第駕裁二二－Ａ
    Ｍ0000000、二二－ＡＭ0000000號裁決書均漏未依道路交通管理
    處罰條例第六十三條第一項第一款記受處分人違規點數一點，尚有未合。受處分
    人之異議雖無理由，惟原處分既有不當，自應由本院將原處分撤銷，仍以受處分
    人汽車駕駛人，爭道行駛機器腳踏車，不在規定車道行駛，而依道路交通管理處
    罰條例第四十五條第十三款、第六十三條第一項第一款、違反道路交通管理事件
    統一裁罰基準表之規定，各裁處新臺幣六百元之罰鍰、併分別予記違規點數一點
    如主文第二項所示，以資適法。
六、至於原處分機關關於北市裁三字第駕裁二二—ＡＭ0000000號裁決書並無
    訛誤，且聲請人並未對此裁決書聲明異議，有聲明異議狀及異議狀各一份附卷足
    憑，是本院無庸審就此部分之裁決，特予敘明。
據上論斷，應依道路交通案件處理辦法第二十條前段，裁定如主文。
中　　　華　　　民　　　國　　九十三　　年　　　六　　　月　　　三十　　日
                                    臺灣臺北地方法院交通法庭
                                        法  官  吳靜怡
右正本證明與原本無異。
如不服本裁定，應於送達後五日內，向本院提出抗告狀。
                                        書記官  游秀珠
中　　　華　　　民　　　國　　九十三　　年　　　七　　　月　　　二　　　日
